【裁判字號】    97,交聲,280
【裁判日期】    971013
【裁判案由】    違反道路交通管理處罰條例聲明異議
【裁判全文】
臺灣基隆地方法院交通事件裁定         97年度交聲字第280號
移送機關    交通部公路總局臺北區監理所基隆監理站
異  議  人  甲○○
上列聲明異議人即受處分人因違反道路交通管理處罰條例案件，
對於交通部公路總局臺北區監理所基隆監理站中華民國97年7 月
31日所為之處分（原處分案號：基監字第裁42-C00000000號），
聲明異議，本院裁定如下：
    主  文
原處分撤銷。
甲○○不罰。
    理  由
一、原處分意旨略以：聲明異議人即受處分人甲○○（下稱異議
    人）騎乘2GP-778 號重型機車，於96年7 月26日晚間7 時09
    分許，行經臺北縣汐止市○○○路東亞貨櫃前之設有燈光號
    誌管制之交岔路口闖紅燈，經臺北縣政府警察局汐止分局員
    警當場舉發，爰依道路交通管理處罰條例第53條第1 項、第
    63條第1 項第3 款（原處分漏載第1 項第3 款）之規定處罰
    鍰新臺幣（下同）4,500 元，並記違規點數3 點。
二、聲明異議意旨略以：其騎乘機車行經上開路口時，係於該路
    口管制燈號為黃燈時通過路口停止線，其並無如舉發員警所
    舉發闖紅燈之違規行為等語。
三、按法院受理交通事件，準用刑事訴訟法之規定，道路交通管
    處罰條例第八十九條前段定有明文，是刑事訴訟法第一百五
    十四條第二項「犯罪事實應依證據認定之，無證據不得認定
    犯罪事實。」之規定及最高法院七十六年臺上字第四九八六
    號判例「認定犯罪事實所憑之證據，雖不以直接證據為限，
    間接證據亦包括在內。然而無論直接證據或間接證據，其得
    為訴訟上之證明者，須於通常一般之人均不致有所懷疑，而
    得確信其為真實之程度者，始得據為有罪之認定。倘其證明
    尚未達到此一程度，而有合理之懷疑存在，而無從使事實審
    法院得有罪之確信時，即應由法院為諭知被告無罪之判決。
    」所揭示刑事訴訟法上法院認定事實之最重要原則，於法院
    審理行為人違反道路交通管理處罰條例案件時，當有其適用
    。易言之，法院於審理行為人違反道路交通管理處罰條例案
    件，當踐行完畢調查證據程序後，為事實之認定時，如就原
    處分機關所認定之行為人違規事實仍有合理之訴訟上懷疑，
    而無法確信行為人確有該當於道路交通管理處罰條例各該處
    罰條文之構成要件事實時，此際即應依訴訟上之待證事實「
    倘有懷疑，則從被告之利益作解釋」之證據法則，作對受處
    分人有利之認定。
四、經查：異議人騎乘2GP-778 號重型機車，於96年7 月26日晚
    間7 時09分許，行經臺北縣汐止市○○○路東亞貨櫃前之設
    有燈光號誌管制之交岔路口時，為在該路口執行交通稽查勤
    務之臺北縣政府警察局汐止分局員警認其有「闖紅燈（直行
    ）」之違規行為而予舉發，固有臺北縣政府警察局北縣警交
    字第C00000000 號舉發違反道路交通管理事件通知單影本、
    臺北縣政府警察局汐止分局96年12月24日北縣警汐交裁字第
    0960040570號書函影本各1 紙在卷可稽。至舉發異議人違規
    闖紅燈之臺北縣政府警察局汐止分局警備隊員警乙○○於本
    院審理時雖一再證稱異議人係在其行向管制燈號轉換為紅燈
    時，闖紅燈直行通過路口，倘異議人係於黃燈時通過路口，
    其不會攔停等語，然其並未合理解釋何以異議人不可能在路
    口為黃燈時通過停止線，且本院觀諸證人乙○○於本院審理
    時稱證：(一)其於舉發當日所在位置無法看見異議人行向之停
    止線（見本院卷第36頁）；(二)異議人行向路口黃燈有4 秒鐘
    之時間，異議人有可能在其行向為黃燈時通過路口停止線（
    見本院卷第37頁）；(三)其係在異議人行向之管制燈號（即庭
    呈現場圖編號2.所示管制燈號）轉換為紅燈時，第一眼見到
    異議人車輛位置係在其以黑色點狀在庭呈現場圖所標示出之
    位置（見本院卷第37-38 頁），而依其指出之位置，斯時異
    議人已通過其行向之停止線，靠近證人庭呈現場圖編號2.所
    示管制燈號，認異議人辯稱其係在黃燈時通過路口停止線等
    語並非全然無稽。
五、綜上所述，本件既不能證明異議人於上開時、地有騎乘機車
    行經有燈光號誌管制之交岔路口闖紅燈之違規事實，原處分
    機關未予詳查，徒憑原舉發機關之舉發，即對異議人為首揭
    之處分，難認適法；此外，本院復查無其他積極證據足認異
    議人確有原處分機關所認定之違規行為，爰撤銷原處分，依
    法為異議人不罰之諭知。
六、據上論斷，應依道路交通案件處理辦法第20條，裁定如主文
    。
中    華    民    國    97    年    10    月    13    日
                      交通法庭法  官   劉桂金
以上正本證明與原本無異。
對於本件裁定如有不服，應於收受送達後5日內，向本院提出抗
告書狀，敘述抗告之理由，抗告於臺灣高等法院。
中    華    民    國    97    年    10    月    13    日
                              書記官   鄧順生


司法院資訊處製作；財團法人民間司法改革基金會備份。
